臺灣高雄地方法院民事裁定
109年度消債清字第21號
聲  請  人  梁佳玲  
0000000000000000

代  理  人  何明諺律師
上列當事人因消費者債務清理事件聲請清算，本院裁定如下：
    主  文
聲請人梁佳玲自中華民國一百零九年六月二十二日下午四時起開
始清算程序。
命司法事務官進行本件清算程序。
    理  由
一、聲請意旨略以：伊無力清償債務，曾於民國108年11月29日
    向本院聲請調解債務清償方案，惟調解不成立。又伊未經法
    院裁定開始更生程序或許可和解或宣告破產，爰聲請清算等
    語。
二、按債務人不能清償債務或有不能清償之虞者，得依本條例所
    定更生或清算程序，清理其債務；債務人對於金融機構負債
    務者，在聲請更生或清算前，應向最大債權金融機構請求協
    商債務清償方案，或向其住、居所地之法院或鄉、鎮、市、
    區調解委員會聲請債務清理之調解；自債務人提出協商請求
    之翌日起逾30日不開始協商，或自開始協商之翌日起逾90日
    協商不成立，債務人得逕向法院聲請更生或清算；債務人於
    法院裁定開始更生程序或許可和解或宣告破產前，得向法院
    聲請清算；法院開始清算程序之裁定，應載明其年、月、日
    、時，並即時發生效力；法院裁定開始更生或清算程序後，
    得命司法事務官進行更生或清算程序；必要時，得選任律師
    、會計師或其他適當之自然人或法人1人為監督人或管理人
    ，消費者債務清理條例（下稱消債條例）第3條、第151條第
    1項、第153條、第80條前段、第83條第1項、第16條第1項分
    別定有明文。
三、經查：
  ㈠聲請人前於108年11月29日向本院聲請調解債務清償方案，經
    本院108年度司消債調字第607號受理，於同年12月16日調解
    不成立，聲請人並於同日以言詞聲請清算等情，業經本院調
    閱上開調解卷宗核閱無訛，是以依消費者債務清理條例施行
    細則第44條之3規定，聲請人於前置調解不成立後聲請清算
    ，應屬合法。
  ㈡次查，聲請人於106年至108年度申報所得分別為新臺幣（下
    同）342,000元、360,500元、277,000元（均為華雄建設股
    份有限公司薪資所得），名下有位於高雄市三民區獅頭段之
    3房1地（建物持分均為全部、土地持分10000分之32，係原
    「尖美百貨」內部櫃位及其坐落基地範圍），現值共2,535,
    737元，由華南銀行設定第1順位普通抵押權11,000,000元，
    勞工保險於108年8月15日自華雄建設股份有限公司退保，並
    自同年8月16日起投保於高雄市話務人員職業工會迄今，另
    有富邦人壽2張保單解約金共46,579元、宏泰人壽2張保單解
    約金共5,396元及南山人壽1張保單扣除借款本息171,644元
    後之解約金18,047元，尚有以其為要保人之臺銀人壽保單及
    友邦人壽保單，惟均無解約金，至遠雄人壽保單如經解約是
    否有解約金可領回，本件裁定時遠雄人壽保險公司仍未回覆
    ，故留待清算程序再為調查。又聲請人原於華雄建設股份有
    限公司擔任業務行政，自陳因遭強制執行扣薪乃於108年8月
    15日辦理離職，因顧及職缺無法立即銜接而於原公司幫忙至
    108年12月止，此期間月收入為20,000元（無薪資證明），
    自109年1月起迄今無業，在家照顧2名未成年子女，而據華
    雄建設公司函覆之薪資明細清單所載，108年1月至7月以薪
    資總額扣除勞健保費後之每月收入淨額均為27,696元，108
    年2月另領取獎金43,000元，依此計算平均每月收入為31,27
    9元（計算式：27,696＋43,000÷12＝31,279，小數點以下四捨
    五入；下同），未領取社會局補助等情，有財產及收入狀況
    說明書（調解卷第4至5頁）、財團法人金融聯合徵信中心前
    置協商專用債權人清冊（調解卷第8至9頁）、信用報告（調
    解卷第11至13頁）、財政部高雄國稅局106年及107年度綜合
    所得稅各類所得資料清單及總歸戶財產查詢清單（調解卷第
    14至16頁）、勞工保險被保險人投保資料表（調解卷第17頁
    ）、戶籍謄本（調解卷第18頁）、高雄市政府社會局社會福
    利資訊料查詢表（本案卷第23至26頁）、富邦人壽保險股份
    有限公司陳報狀（本案卷第27至28頁）、臺銀人壽保險股份
    有限公司函（本案卷第31頁）、薪資明細清冊（本案卷第33
    頁、第53頁）、離職申請書（本案卷第34頁）、存摺（本案
    卷第54至76頁）、商業保險投保資料查詢結果表（本案卷第
    107頁）、土地及建物登記第一類謄本（本案卷第108至115
    頁）、債權人清冊（本案卷第133頁）、宏泰人壽保險股份
    有限公司陳報狀（本案卷第134至135頁）、南山人壽保險股
    份有限公司函（本案卷第136至137頁）、友邦人壽保險股份
    有限公司函（本案卷第138頁）、108年度稅務電子閘門財產
    所得調件明細表（本案卷第145頁）在卷可參。本院審酌上
    情，認聲請人於106年及107年度平均每月薪資所得各為28,5
    00元、30,042元（計算式：342,000÷12＝28,500；360,500÷1
    2＝30,042），108年8月離職前之平均每月薪資為31,279元，
    而離職係恐遭債權人強制執行扣薪所致，是本件以聲請人過
    往薪資水準估算，認為核算其目前償債能力之基礎以每月31
    ,279元為基準。
  ㈢關於聲請人個人日常必要支出部分，按債務人必要生活費用
    ，以最近1年衛生福利部或直轄市政府所公告當地區每人每
    月最低生活費1.2倍定之，消債條例第64條之2第1項定有明
    文。查衛福部社會司所公告109年度高雄市最低生活費為13,
    099元，其1.2倍為15,719元，又該最低生活費用之標準，係
    照當地最近1年平均每人消費支出60％訂定，依其基準之家庭
    收支調查報告調查表格式所示有關經常性支出之調查項目，
    包括利息支出、食品、衣著、房租及水費、電費、醫療保健
    、交通、娛樂、教育等，已涵蓋聲請人所陳報之支出項目；
    而聲請人於調解程序陳稱「我們借住我先生姐姐名下的房屋
    ，管理費、停車位租金、水電瓦斯費均由我先生負擔」（見
    調解卷第34頁反面），嗣具狀表示係向配偶胞姐向月名以每
    月8,000元承租房屋，未簽立租約，因伊現無收入，房租由
    配偶獨自負擔等語（見本案卷第37頁反面），惟本院認聲請
    人一家是否確與向月名有租賃事實及每月實際給付租金，尚
    有疑慮，聲請人所主張該筆房租應不予列為聲請人必要支出
    ，於計算聲請人個人每月必要生活費時，即應自前開已包括
    聲請人居住費用在內，扣除相當於房租支出所佔比例約24.3
    6%，避免重複計列費用，則扣除居住費用後，聲請人每月必
    要生活費為11,890元【計算式：15,719－（15,719×24.36%）
    ＝11,890】。聲請人於調解程序陳稱個人每月生活平均支出
    出為10,000元（見調解卷第35頁），低於本院計算之基準，
    尚屬合理。
  ㈣至扶養費支出部分，聲請人主張扶養2名未成年子女，每月扶
    養費各7,000元、6,300元。經查，聲請人與配偶向振國育有
    之長女向○絨係91年12月生，現就讀鳳山高中，107年及108
    年度申報所得均為0元，長子向○庠係96年11月生，107年及1
    08年度申報所得各為2,640元、3,000元（均為股利所得），
    2名子女名下均無財產、均未領取社會局補助，其等名下各
    銀行存摺交易明細均有頻繁之基金及股票買賣紀錄等情，有
    戶籍謄本、所得資料及財產查詢清單、勞工保險被保險人投
    保資料表、在學證明書、存摺、高雄市政府社會局社會福利
    資訊料查詢表、108年度稅務電子閘門財產所得調件明細表
    在卷可參（調解卷第18頁、本案卷第14至19頁、第45至52頁
    、第87至105頁、第120至121頁、第140至141頁）。考量聲
    請人已負擔高額債務之際，其應負扶養義務之程度自有別於
    一般，而不能不顧及目前經濟能力；觀之聲請人配偶向振國
    於隆大營建事業股份有限公司擔任建築工程處副理，107年
    及108年度申報所得各為1,088,587元、1,224,407元（均為
    薪資及股利所得），109年1月實領薪資100,671元，名下有
    位於鳳山區之2房1地及1車，有向振國之所得資料及財產查
    詢清單、勞工保險被保險人投保資料表、109年1月薪資明細
    單、存摺在卷可參（見本案卷第41至44頁、第51頁、第77至
    86頁、第122頁、第142頁），聲請人陳稱向振國名下房地現
    無償供聲請人之父母居住使用等語（見本案卷第132頁），
    綜上，足認向振國資力頗豐，2名子女無庸負債之聲請人負
    擔扶養費亦能維持生活，聲請人所提列每月支出子女扶養費
    部分，難認係必要支出。
  ㈤綜上所述，以聲請人現每月收入31,279元為其償債能力基準
    ，扣除個人必要生活費10,000元後，餘21,279元，而聲請人
    目前無擔保債務總額為33,822元（參調解卷第31頁以下，包
    含：永豐銀行、玉山銀行、花旗銀行）及華南銀行有擔保房
    貸債務25,880,906元，扣除擔保不動產現值2,535,737元及
    保險解約金計70,022元，以聲請人每月所餘按月攤還結果，
    需約91年【計算式：（33,822＋25,880,906－2,535,737－70,0
    22）÷21,279÷12≒91.3】始能清償完畢，堪認聲請人確有不
    能清償債務之情事，則聲請人向本院聲請清算，應予准許，
    爰命司法事務官進行本件清算程序。
四、依消債條例第11條第1項、第83條第1項、第16條第1項，裁
    定如主文。
中　　華　　民　　國　　109 　年　　6 　　月　　22　　日
                  民事庭　法　官  　賴寶合
以上正本係照原本作成。
本裁定不得抗告。
中　　華　　民　　國　　109 　年　　6 　　月　　22　　日
                          書記官    胡美儀